【裁判字號】    92,交抗,689
【裁判日期】    920829
【裁判案由】    聲明異議
【裁判全文】
臺灣高等法院臺中分院刑事裁定                    九十二年度交抗字第六八九號
    抗  告  人  甲○○
    即 受處 人
右列抗告人因違反道路交通管理處罰條例案件，不服臺灣彰化地方法院中華民國九十
二年七月十四日裁定（九十二年度交聲字第二九八號）提起抗告，本院裁定如左：
    主      文
抗告駁回。
    理      由
一、本件抗告人抗告意旨：如後附抗告狀。
二、原裁定意旨：如後附原審法院裁定。
三、經查：
（一）按司法院大法官於九十年十月十九日以釋字第五三一號解釋文闡述如下：「中
      華民國七十五年五月二十一日修正公布之道路交通管理處罰條例第六十二條第
      二項（本條項已於八十六年一月二十二日修正併入第六十二條第一項）規定，
      汽車駕駛人駕駛汽車肇事致人受傷或死亡，應即採取救護或其他必要措施，並
      向警察機關報告，不得逃逸，違者吊銷駕駛執照。其目的在增進行車安全，保
      護他人權益，以維護社會秩序，與憲法第二十三條並無牴觸（本院釋字第二八
      四號解釋參照）。又道路交通管理處罰條例第六十七條第一項明定，因駕車逃
      逸而受吊銷駕駛執照之處分者，不得再行考領駕駛執照（本條項業於九十年一
      月十七日修正公布為終身不得考領駕駛執照）。該規定係為維護車禍事故受害
      人生命安全、身體健康必要之公共政策，且在責令汽車駕駛人善盡行車安全之
      社會責任，屬維持社會秩序及增進公共利益所必要，與憲法第二十三條尚無違
      背。惟凡因而逃逸者，吊銷其駕駛執照後，對於吊銷駕駛執照之人已有回復適
      應社會能力或改善可能之具體事實者，是否應提供於一定條件或相當年限後，
      予肇事者重新考領駕駛執照之機會，有關機關應就相關規定一併儘速檢討，使
      其更符合憲法保障人民權益之意旨」。
（二）次按道路交通管理處罰條例第六十二條第一項規定：「汽車駕駛人，駕駛汽車
      肇事致人受傷或死亡，應即採取救護或其他必要之措施，並向警察機關報告，
      不得駛離，違者吊扣其駕照三個月至六個月，逃逸者吊銷駕駛執照」；又道路
      交通管理處罰條例第六十七條第一項規定：「汽車駕駛人，曾依第六十二條第
      一項規定吊銷駕駛執照者，終身不得考領駕駛執照」。故凡駕駛人曾依第六十
      二條第一項規定吊銷駕駛執照者，即符合本條終身不得考領駕駛執照之規定，
      並未限於違規二次以上之累犯方得適用。且本件抗告人違規後，道路交通管理
      處罰條例於九十一年七月三日曾修正公布，並自九十一年九月一日施行，惟上
      開條例第六十二條及第六十七條有關「汽車駕駛人駕車肇事致人受傷或死亡，
      逃逸者吊銷駕駛執照，且終身不得考領駕駛執照」之規定，則未予修正，新舊
      法比較後對於本案之適用不生影響。
（三）本件抗告人即受處分人於九十年一月廿五日十五時十五分許，駕駛其所有車牌
      號碼ＰＹ─一０四九號自用小貨車，在彰化縣福興鄉○○路、番花路口先後連
      續撞擊ＱＳ─六三八０號自小客車及ＮＯＩ─七六０號機車，復在彰化縣秀水
      鄉○○街一四八巷之無號誌交岔路口處，撞及ＧＺ六─五七一號機車（此部分
      為舉發單及裁決書所漏載），致人受傷後駕車逃逸等違規情節，為抗告人所承
      認（見後附抗告狀所載），抗告人所涉刑事責任部分，業經原審法院刑事庭以
      公共危險罪名宣告應執行有期徒刑一年二月，緩刑三年，此有抗告人於原審提
      出原審法院九十年度交簡字第二九號刑事簡易判決在卷可稽，顯然抗告人駕車
      肇事逃逸之違規事實，至為明確，堪以認定。
（四）抗告人以其駕駛自用小貨車送貨維生，且已經判處重刑，又被害人僅受傷輕微
      ，另復已與被害人達成和解，固有村長證明書及上開九十年度交簡字第二九號
      刑事簡易判決各一紙附於原審卷內可憑（見原審卷第八頁、第二十頁至第二十
      二頁），但被害人所受之傷勢、抗告人是否與被害達成和解，均屬刑事判決中
      對抗告人量處刑度時所應斟酌之範疇。況司法院大法官九十年十月十九日以釋
      字第五三一號解釋之目的在增進行車安全，保護他人權益，以維護社會秩序，
      純係為維護車禍事故受害人生命安全、身體健康必要之公共政策，且在責令汽
      車駕駛人善盡行車安全之社會責任，屬維持社會秩序及增進公共利益所必要。
      再司法院大法官對於上述道路交通管理處罰條例之相關條文，雖建議立法機關
      應予以檢討修正，但未認違憲而宣告無效，故相關條文仍有其效力。抗告人雖
      以上開理由提出抗告，但法律之形成係國會即立法機關之職責，在立法機關依
      上述大法官解釋之建議作出修法決定之前，司法及行政機關均須依法執行其職
      務，且無權干預或僭越現有法律規範，否則將違反權力分立之憲政體制。而上
      述法條所明定唯一之處罰之方式，並未賦予司法機關或行政機關任何行政裁量
      或選擇之權限，是以公路監理行政機關對於肇事逃逸者裁處吊銷駕駛執照，且
      限制其終身不得考照，即屬符合法治國家依法行政之原則。抗告人另復以大法
      官解釋迄今將近二年，仍未見立法機關有修改上開條例之跡象，且難期立法機
      關於短期內完成修法，白白斷送人民權利云云為辯，惟基於上開理由，抗告人
      之辯解尚難採信為真正。
四、綜上所述，抗告人空言指摘原處分違誤，殊難採信，本件經核原裁定依法確無不
    合，抗告人抗告意旨猶以上開陳詞提起抗告，原審裁定尚無違誤，抗告即無理由
    ，應予駁回。
五、據上論結，應依道路交通案件處理辦法第二十六條，刑事訴訟法第四百十二條，
    裁定如主文。
中      華      民      國    九十二    年      八      月    二十九    日
                                  臺灣高等法院臺中分院刑事第三庭
                                        審判長法  官  陳  朱  貴
                                              法  官  廖  柏  基
                                  法  官  胡  忠  文
右正本證明與原本無異。
不得再抗告。
                                              書記官  魏  維  廷
中      華      民      國      九十二   年       八      月    二十九  日
                                                                        Ｉ


司法院資訊處製作；財團法人民間司法改革基金會備份。
